臺灣高等法院刑事判決　　　　　　　　　　　　　　　九十三年度上訴字第九五號
　　上　訴　人　臺灣桃園地方法院檢察署檢察官
　　被　　　告　乙○○
　　　　　　　　　　　　（現於臺灣臺北監獄執行）
　　指定辯護人　本院公設辯護人甲○○
右上訴人因被告毒品危害防制條例案件，不服臺灣桃園地方法院九十二年度訴字第五
四號，中華民國九十二年十月十五日第一審判決（起訴案號：臺灣桃園地方法院檢察
署九十年度偵字第一五二四二號）提起上訴，本院判決如左：
    主  文
原判決撤銷。
乙○○共同連續販賣第一級毒品，處無期徒刑，褫奪公權終身。海洛因十二小包（淨
重十點六六克、包裝重二點０七公克）沒收銷燬之、犯罪所得新台幣二萬四千元沒收
，如全部或一部無法沒收時，以其財產抵償之。又共同連續販賣第二級毒品，處有期
徒刑捌年，安非他命二十六小包（淨重四二０點六四公克）沒收銷毀之、犯罪所得新
台幣一萬七千元沒收，如全部或一部無法沒收時，以其財產抵償之。應執行無期徒刑
，褫奪公權終身。海洛因十二小包（淨重十點六六公克、包裝重二點０七公克）、安
非他命二十六小包（淨重四二０點六四公克）、犯罪所得新台幣四萬一千元沒收，如
全部或一部無法沒收時，以其財產抵償之。
    事  實
一、乙○○有違反麻醉藥品管理條例、槍砲彈藥刀械管制條例、肅清煙毒條例及傷害
    致死等多次犯罪前科，分別經法院判處徒刑確定，因定執行刑及接續執行，於八
    十五年五月三十日假釋出獄，原應於九十三年六月二十九日刑滿，於假釋期間，
    仍不知悔改，為牟利與邱昭童（另案審理中）共同基於意圖營利之概括犯意，自
    民國八十九年七月間起，在邱昭童位於桃園縣桃園市○○街六十一號之住處，連
    續多次販賣第一級毒品海洛因及第二級毒品安非他命，於同年七月下旬販賣海洛
    因二包分別為新台幣（下同）三千元、五千元，販賣安非他命三包分別為三千元
    、三千元、五千元予李明偉，於同年八月二日夜間七點，以三千元之售價販賣海
    洛因二包，六千元之售價販賣安非他命三包予李明偉。於同年七月至九月間，販
    賣海洛因予吳忠福三次，分別為三千元、三千元、五千元。於八十九年九月六日
    及八十九年九月十日分別販賣海洛因予陳國秋各一次，每次一千元。嗣於八十九
    年九月十四日夜間十七時三十分許，經警持搜索票至邱昭童之上揭住處搜索，查
    獲至該處購買毒品之吳忠福及陳國秋二人，並扣得邱昭童、乙○○二人所意圖販
    賣而持有之第二級毒品安非他命二十六小包（淨重四二０點八八公克）、第一級
    毒品海洛因十二小包（淨重十點六六公克、包裝重二點０七公克）。
二、案經臺灣桃園地方法院檢察署檢察官自動偵查起訴。
　　理　由
一、訊據被告否認有何販賣第一級毒品海洛因、第二級毒品安非他命犯行，辯稱：並
    未販賣毒品予他人，查獲之毒品並不是其所有，其於邱昭童為警查獲前幾天即因
    妻要生產在臺中，並未販賣毒品云云。惟查被告右開販賣毒品之事實業據李明偉
    、吳忠福、陳國秋分別於警訊、偵查及原審證述在卷。據李明偉於八十九年八月
    五日警訊中證稱：「所吸食之海洛因及安非他命是向綽號『阿童』及『連長』二
    人所購買。」、「曾向『阿童』、『連長』購買過三次海洛因及安非他命，約在
    八十九年七月下旬至桃園他們住處買三千元至五千元不等之海洛因二包，及三千
    元至五千元不等之安非他命三包，最後一次八十九年八月二日晚上七點在其住處
    以三千元買海洛因二包，六千元買安非他命三包。」（見八十九年度偵字第一三
    九七六號影印卷第四十五頁）等語。於偵查中證稱前於警訊時意識良好，係經由
    朋友介紹，直接至桃園向他們（阿童及連長）買毒品，並稱「買兩次，均為安非
    他命。」、及「有，我是跟連長買的，共買三次，每次均一起買海洛因及安非他
    命。」、「我向連長買，阿童在旁邊而已」（見八十九年度偵字第一三九七六號
    影印卷第二十九、三十頁）等語。於原審法院九十一年三月二十一日訊問時證稱
    ：（你到底向何人購買毒品？）跟連長買的。」、「（向連長購買何毒品？）安
    非他命，我向他購買兩次，去阿童家找連長買。」（見原審法院九十年訴字第一
    二六０號九十一年三月二十一日審理訊問筆錄影印卷第三十六頁）等語。而吳忠
    福、陳國秋二人係臺北縣警察局永和分局依照李明偉之供述，持臺灣桃園地方法
    院檢察署檢察官核發之搜索票於八十九年九月十四日下午十七時三十分前往邱昭
    童位於桃園縣桃園市○○街五九號住處搜索，陳國秋適於同日下午十八時前往該
    處，其後吳忠福於同日下午十九時前往該處，而同時為警查獲等情，亦據證人吳
    忠福、陳國秋於警訊中證述明確（見八十九年度偵字第一三九七六號影印卷第十
    、第十九頁背面），並有臺灣桃園地方法院檢察署搜索票一紙附卷可稽（見同上
    偵查影印卷第七十七頁）。陳國秋於警訊中雖稱不認識「連長」及未向被告及邱
    昭童購買毒品，惟於偵查中證稱：「（有無於八十九年九月六日及九月十日在邱
    昭童家向其買海洛因？）我那二天是向乙○○的人買海洛因，因他常在該處出現
    ，邱有勸我不要再買，我就沒買了。」（見同上偵查影印卷第十頁）等語。於原
    審法院九十一年八月十五日訊問時證稱：「並未跟被告邱昭童購買毒品，為警查
    獲前幾天有向連長購買一千元海洛因一包，被告邱昭童並有勸伊不要再吸毒了」
    等語。（原審九十年度訴字第一二六０號影印卷第六０頁）。於原審法院九十二
    年五月二十二日訊問時證稱：「（有無跟乙○○買毒品？）沒有。但有一次大概
    是被警察查獲前沒幾天我有衝動想吸毒想跟乙○○買，但他勸我說我已經把毒癮
    戒掉了沒再吸就不要吸了，勸我不要買。」、「（如何知道乙○○有在賣毒品？
    ）因為我去邱家時邱與郭都有在吸毒，所以想說他們有毒品，想說太貴了不好意
    思跟他們要，所以才想說要跟他們買。」等語（見原審影印卷第一一一、一一二
    頁）。據吳忠福於警訊中證稱「我所施用的毒品是向綽號『連長』的男子購買，
    如連長不在，便向邱昭童購買。」、「我於八十九年七月起每隔三至五天就向綽
    號『連長』購買海洛因，每包約三千元至五千元不等，至九月十二日共買一、二
    十次（詳細次數記不清楚），購買地點都在桃市○○街五九號邱昭童住處。『連
    長』不在時，我向邱昭童購買一次海洛因，每包三千元，於八十九年九月十一日
    下午二十時許在桃園市○○街五九號。」（見八十九年度偵字第一三九七六號影
    印卷第十九至二十頁）等語。於偵查中證稱「向一個叫連長的人買的，從八十九
    年七月份開始，在邱昭童家裡或聯絡連長拿出來賣給我，邱說連長真名是乙○○
    ，我看乙○○的口卡也像他」、「（何時開始跟連長買？）在朋友家認識，在其
    」（見同上偵查影印卷第六十二、七十三頁）等語。於原審法院九十年十一月一
    日訊問時證稱「『連長』及邱昭童購買毒，有向『連長』購買毒品」，並當庭指
    認連長為被告乙○○（見九十年訴字第一二六０號影印卷第九頁）。另查被告雖
    否認「連長」係其綽號，然邱昭童迭稱「連長」即為被告，吳忠福亦當庭為如此
    之指認，足見被告即係所謂「連長」之人，被告對此之否認顯為卸責之詞。綜合
    以上證人李明偉之證述，就購買海洛因及安非他命次數而言或係三次，或係二次
    ；就購買毒品之種類而言，或謂購買安非他命及海洛因，或謂購買二次安非他命
    ；購買對象而言，或謂係向被告邱昭童購買及連長購買，或謂向他人購買；就購
    買時間而言，或謂在八十九年七月下旬左右，或謂八十九年五、六月間；證人陳
    國秋於警訊中並未表示向被告乙○○購買毒品，其後於偵訊及原審訊問時或謂購
    買一次，或謂購買二次，或謂本來要購買，後來因被告勸說然後就沒有購買，證
    人吳忠福就購買海洛因次數而言或係一、二十次，或係三次，以上證人雖前後供
    述不一，惟綜合其三人證述，其等有向被告購買毒品一節，應足以認定，究難謂
    其等因所述購買之時間、次數、種類前後不一，即認其等所述全部為不實，而不
    可採，蓋人之記憶隨時間之經過而日漸模糊，再參以證人等均有吸食毒品之行為
    ，且求其等對販賣之人為指證，則顯有不能盡言之顧慮，是其等前後所述雖未盡
    相符，然不影響基本事實即有向被告及邱昭童購買毒品一節之認定。至其等或亦
    有稱係向他人購買云云，然吸毒者未必皆向同一人購買毒品，是更不足以據而排
    除其證言，而認未向被告購買毒品。
二、另據邱昭童於警訊中陳稱「李明偉係向被告購買安非他命及海洛因」、「查獲之
    安非他命及海洛因是被告於八十九年九月十一日七時交其保管」、「於八十九年
    九月六日下午及八十九年九月十日下午將被告所交之海洛因交給陳國秋，並收取
    二千元轉交被告」、「陳國秋及吳忠福是與被告聯絡好前來交易毒品」（八十九
    年偵字第一三九七六號影印卷第四十二頁），於八十九年九月十五日偵查中稱查
    獲之毒品係被告於八十九年九月十一日拿來放的（同上偵查影印卷第八頁），八
    十九年十月二十四日偵查中稱「被告住伊家中賣海洛因及安非他命」、「吳忠福
    、陳國秋有來買」、「查獲之毒品係被告所有」（同上偵查影印卷第二十六、二
    十七頁），於原審供稱查獲之海洛因是被告所有（原審卷第四十、六十三、六十
    八頁）。是據此並參之前開三名證人之證述，更足認被告有販賣毒品之事實。又
    邱昭童雖另稱查獲之毒品非被告所有，及伊向林宏義所購的云云（原審卷第五十
    四、五十五、六十七頁），與前開供陳亦有不同，然參之其陳稱被告常到伊家中
    （原審卷第五十二頁）及被告亦陳稱八十九年八月九月間是住邱昭童家附近的出
    租小套房，常去邱昭童家算明牌云云（原審卷第五十一、五十二、一０一頁），
    及邱昭童於原審與被告同時出庭應訊時，對被告否認犯罪之辯解，均「沉默不語
    」等情（原審卷第四十頁）等情，顯見邱昭童所為有利於被告之上開陳述，係迴
    護被告之詞，不足為有利於被告之認定。
三、警方於八十九年九月十四日夜間十七時三十分許，持搜索票至邱昭童之上揭住處
    搜索，並扣得白粉十二包、內含顆粒狀之物二十六包，有搜索扣押證明筆錄在卷
    可稽（八十九年偵字第一三九七六號影印卷第十八頁），而該白色粉末十二包，
    經送請法務部調查局鑑驗，鑑定結果確係第一級毒品海洛因（合計淨重為十點六
    六公克、包裝重二點０七公克），有該局編號第000000000號鑑定通知
    書一紙在卷可憑（見八十九年度偵字第一三九七六號影印卷第三十七頁），另上
    開含顆粒狀之物二十六包經送憲兵司令部刑事鑑識中心鑑驗，鑑定結果含有甲基
    安非他命成分（送驗顆粒四二０‧八八公克，取樣０‧二四公克【已鑑析用罄】
    ，餘四二０‧六四公克），有憲兵司令部刑事鑑識中心九十年九月十四日綱得字
    第一一六七七號鑑驗通知書在卷可稽（見原審九十年訴字第一二六０號影印卷第
    五十三頁），是於八十九年九月十四日十七時三十分許，為警於上址查獲其非法
    持有前開第一級毒品海洛因、第二級毒品安非他命之行為，足以認定。雖邱昭童
    於原審另稱係查獲前三、四天桃園市○○路以五萬元所購買云云，然此顯然迴護
    被告之詞，已不足採，亦如前述。另查雖被告乙○○之妻係於八十九年九月十一
    日中午十二時在臺中縣豐原市惠生醫院產下一子，有惠生醫院出生證明書一紙附
    卷可稽（原審卷第四十六頁），及乙○○於其妻生產時在醫院親簽手術及麻醉同
    意書，亦有惠生醫院手術及麻醉同意書一紙在卷可憑（原審卷第五十八頁），然
    以桃園市至豐原市之車程不過二小時左右，應不超過三小時，是以此尚不足以推
    翻邱昭童於警訊及偵查中及原審法院中所稱：扣案之海洛因、安非他命均係被告
    乙○○於九月十一日上午七時許交其保管的等情，被告此部分所辯亦不足據以為
    有利於被告之認定。
四、查李明偉前後對購買毒品之情況所述有出入，衡之所陳述之內容，以第一次於警
    訊中所供較為具體，是應認其係向被告及邱昭童共同購買，於七月下旬購買海洛
    因二包、分別為三千元、五千元，購買安非他命三包，分別為三千元、三千元、
    五千元，於八月二日購買三千元之海洛因及六千元之安非他命。陳國秋購買之情
    形，參之其於偵查中及邱昭童於警訊中之供陳，應認係於八十九年九月六日及八
    十九年九月十日分別購買海洛因，共二次，每次一千元。至於吳忠福購買之次數
    ，其先則稱係一、二十次，嗣於偵查中稱買了三次，每次三千至五千元。據此應
    以有利於被告之認定，認係購買三次，分別為三千元、三千元、五千元。
五、查李明偉、吳忠福均稱係向被告及邱昭童購買毒品，雖陳國秋僅稱向被告購買，
    未稱向邱昭童購買，然邱昭童於警訊中則稱陳國秋二次購買係由其交付及收錢，
    另參之其等為毒品之交易，大多在邱昭童之住處，及毒品係在邱昭童之住處被查
    獲，是以足以認定被告與邱昭童係共同販賣，二人有犯意之聯絡及行為之分擔。
六、綜前所述，本件事證明確，足以認定。
七、核被告所為，係犯毒品危害防制條例第四條第一項之販賣第一級毒品罪，及同條
    第二項之販賣第二級毒品罪，其持有毒品之低度行為，為販賣毒品之高度行為所
    吸收，不另論罪。所犯二罪均分別有多次犯行，時間緊接，犯構成要件相同之罪
    ，顯係基於概括犯意反覆為之，應分別論以連續犯，除其法定本刑為死刑、無期
    徒刑部分不得加重外，均加重其刑。被告與邱昭童間有犯意聯絡及行為分擔，均
    為共同正犯。所犯以上二罪，行為各別，犯罪構成要件不同，應予分論併罰。
九、原審不察，對被告為無罪之諭知，自欠妥適，檢察官上訴指摘原判決不當，為有
    理由，應由本院將原判決撤銷改判。爰審酌被告有多次犯罪前科，於假釋中再犯
    ，有本院被告全國前案紀錄表在卷可查，素行不良，犯罪之動機、手段、犯後之
    態度、所生之危害等一切情狀，量處如主文所示之刑，並宣告褫奪公權終身。並
    定其應執行無期徒刑，褫奪公權終身。查扣之毒品海洛因十二小包（淨重十點六
    六公克、包裝重二點０七公克）、安非他命二十六小包（淨重四二０點八八公克
    ，取０點二四公克鑑析，餘四二０點六四公克）依毒品危害防制條例第十八條第
    一項沒收銷燬，販賣海洛因所得共二萬四千元、販賣安非他命所得共一萬七千元
    ，依同法第十九條第一項沒收，如全部或一部無法沒收時，以其財產抵償之。
十、起訴書指稱被告以行動電話0000000000、0000000000、0
    000000000號電話作為聯絡工具，然公訴人並未提出上開電話之通聯記
    錄，以供證明被告乙○○以何電話號碼來做聯絡工具，而經本院調閱原審法院九
    十年度訴字第一二六０號全卷，卷內八十九年偵字第一三九七六號偵查卷第九一
    頁至一九七頁之行動電話通聯記錄多達一百餘張，每張許多數字，並無何特別註
    記，實不知能證明何事由，故難認上開電話係來供本件犯罪之用，又警方搜索時
    所扣得吸食器一個、玻璃吸食器三個、酒精燈二個、鏟子一支，難認與被告販賣
    毒品有何相關，均不為沒收之諭知。
據上論斷，應依刑事訴訟法第三百六十九條第一項前段、第三百六十四條、第二百九
十九條第一項，毒品危害防制條例第四條第一項、第二項、第十八條第一項前段、第
十九條第一項，刑法第十一條、第二十八條、第五十六條、第三十七條第一項、第五
十一條第四款，判決如主文。
本案經檢察官張秋雲到庭執行職務。
中　　　華　　　民　　　國　　　九十三　　年　　　三　　月　　　三十　　日
                              臺灣高等法院刑事第四庭
                                  審判長法  官  蔡  永  昌
                                        法  官  陳  榮  和
                                        法  官  蔡  國  在
右正本證明與原本無異。
如不服本判決，應於收受送達後十日內向本院提出上訴書狀，其未敘述上訴之理由者
並得於提起上訴後十日內向本院補提理由書（均須按他造當事人之人數附繕本）。
                                        書記官  耿  鳳  君
中　　　華　　　民　　　國　　　九十三　  年　　　三　　月　　三十一　　日
本判決論罪科刑法條全文
毒品危害防制條例第四條第一項
製造、運輸、販賣第一級毒品者，處死刑或無期徒刑；處無期徒刑者，得併科新臺幣
一千萬元以下罰金。
毒品危害防制條例第四條第二項
製造、運輸、販賣第二級毒品者，處無期徒刑或七年以上有期徒刑，得併科新臺幣七
百萬元以下罰金。
